臺灣桃園地方法院民事簡易判決
110年度壢簡字第1751號
原      告  高鋆華  


訴訟代理人  張國陵  

被      告  周曉紅  

訴訟代理人  張嘉琪  
            陳立果  
上列當事人間請求損害賠償事件，原告就本院109年度壢交簡字
第3104號刑事案件提起附帶民事訴訟，經本院刑事庭以109年度
壢交簡附民字第443號裁定移送前來，本院於民國111年6月2日言
詞辯論終結，判決如下：
    主    文
被告應給付原告新臺幣45,614元，及自民國109年12月19日起至
清償日止，按年息5％計算之利息。
原告其餘之訴駁回。
訴訟費用新臺幣1,000元由被告負擔新臺幣550元，餘由原告負擔
。
本判決原告勝訴部分得假執行。但被告如以新臺幣45,614元為原
告預供擔保，得免為假執行。
原告其餘假執行之聲請駁回。
    事實及理由
一、原告主張：被告於民國109年1月17日晚間，駕駛車牌號碼00
    00-00號自用小客車（下稱被告車輛），沿桃園市中壢區長
    春路往自強一路方向行駛，於同日20時8分許，駛至長春路
    與復華十一街之三岔路口，左轉復華十一街時，本應注意轉
    彎車應讓直行車先行，而依當時天候晴、夜間有照明、柏油
    路面乾燥無缺陷、無障礙物、視距良好，並無不能注意之情
    形，竟疏未注意貿然左轉，適有對向之原告騎乘其所有車牌
    號碼000-000號普通重型機車駛至上開路口，因閃避不及發
    生碰撞，致原告受有骨盆、會陰挫傷、左側性小腿挫傷、上
    唇損傷及兩側性膝部擦傷等傷害（下稱系爭車禍事故），被
    告因上開過失行為，經本院109年度壢交簡字第3104號刑事
    簡易判決判處拘役40日。原告則因系爭車禍事故支出醫藥費
    新臺幣（下同）1,410元、就醫交通費1,650元、系爭車輛修
    理費21,740元、受有工作損失12,000元，且因傷受有精神上
    之痛苦，故請求精神慰撫金100,000元，合計為136,800元，
    為此，爰依侵權行為損害賠償之法律關係提起本件訴訟等語
    。並聲明：（一）被告應給付原告136,800元，及自刑事附
    帶民事起訴狀繕本送達翌日起至清償日止，按年息5％計算之
    利息。（二）願供擔保，請准宣告假執行。
二、被告則以：被告不爭執於系爭車禍事故有過失，但於刑事審
    理時已經桃園市政府車輛行車事故鑑定委員會進行鑑定，研
    判原告駕駛車輛「未充分注意車前狀況」應負肇事次因之過
    失責任，被告認為原告應負30％之過失責任。另不爭執原告
    請求之醫藥費1,410元、就醫交通費1,650元、工作損失12,0
    00元，但系爭車輛修理費21,740元應計算折舊，精神慰撫金
    100,000元亦屬過高，應予酌減等語，資以抗辯。並聲明：
    （一）原告之訴及假執行之聲請均駁回。（二）若受不利之
    判決，願供擔保請准宣告免為假執行。
三、本院之判斷：
（一）因故意或過失不法侵害他人之權利者，負損害賠償責任；
      不法侵害他人之身體、健康、名譽、自由、信用、隱私、
      貞操、或不法侵害其他人格法益而情節重大者，被害人雖
      非財產上之損害，亦得請求賠償相當之金額，民法第184 
      條第1 項前段、第195 條第1 項前段分別定有明文。又汽
      車行駛至交岔路口，其行進、轉彎，應依下列規定：七、
      轉彎車應讓直行車先行，道路交通安全規則第102條第1項
      第7款亦有明文規定。經查，原告主張被告駕駛被告車輛
      行經肇事路口，貿然左轉，適對向原告騎乘系爭車輛行駛
      至上開路口，雙方車輛發生碰撞，致原告受有前揭傷害，
      被告因上開過失傷害行為，經系爭刑事判決判處被告拘役
      40日等情，有系爭刑事簡易判決、衛生福利部桃園醫院（
      下稱部桃醫院）診斷證明書、正倫診所診斷證明書、受傷
      照片、醫療費用收據、發票、計程車車資收據、薪轉證明
      、估價單等件在卷可參（見本院卷第80至90頁），並經本
      院調閱上開刑事判決卷宗及系爭車禍事故交通卷宗核閱無
      訛，且為被告所不爭執，堪信為真實，準此，依前揭規定
      ，被告應對原告負侵權行為損害賠償責任。
（二）承上，被告上揭過失傷害行為，致生系爭車禍事故，原告
      自得請求被告負損害賠償責任。茲就原告請求被告賠償之
      各項金額，應否准許，析述如下：
　　1.醫療費用1,410元：
　　　原告稱其因本件車禍受有骨盆、會陰挫傷、左側性小腿挫
      傷、上唇損傷及兩側性膝部擦傷等傷害，並支出醫療費用
      1,410元等情，業據其提出衛生福利部桃園醫院診斷證明
      書、正倫醫院（診所）診斷證明書、受傷照片及醫療費用
      收據等件為據。經本院核算原告支出之醫藥費用共計為1,
      410元，與原告請求之金額相符，可以准許。
　　2.交通費用1,650元：
　　　原告因系爭車禍事故行動不便，必須仰賴計程車代步、回
      診，因此所生1,650元之交通費用，此有計程車車資收據
      附卷可查，經核算單據與金額無訛，且為被告所不爭執，
      故原告請求此筆費用，亦可准許。
　　3.系爭車輛修理費21,740元：
　　　按不法毀損他人之物者，被害人得請求賠償其物因毀損所
      減少之價額；負損害賠償責任者，除法律另有規定或契約
      另有訂定外，應回復他方損害發生前之原狀；損害賠償，
      除法律另有規定或契約另有訂定外，應以填補債權人所受
      損害及所失利益為限，民法第196 條、第213 條第1 項、
      第216 條第1 項分別定有明文。又依民法第196 條請求賠
      償物被毀損所減少之價額，得以修復費用為估定之標準，
      但以必要者為限（例如︰修理材料以新品換舊品，應予折
      舊）。查，系爭車輛修理費用為21,740元，有估價單1份
      可憑（見本院卷第88頁），衡酌前揭估價單所載維修費用
      雖均為零件，惟依社會常情，機車行進行估價多半會將工
      資計入零件費用，並未細分零件、工資多寡，本院審酌系
      爭機車受損部位及修復項目，依民事訴訟法第222 條第2 
      項規定核定系爭機車修復之工資與零件比例應為1 ：1 ，
      即零件、工資費用各為10,870 元為當。再原告係以新零
      件替代舊零件，自應就零件費用計算並扣除折舊，始屬公
      平。又零件部分，係以新品更換舊品，衡情即應扣除折舊
      ，始屬公平。依行政院所頒固定資產耐用年數表及固定資
      產折舊率之規定，機械腳踏車之耐用年數為3 年，依定率
      遞減法每年折舊1000分之536 ，另依營利事業所得稅查核
      準則第95條第6 項規定「固定資產提列折舊採用定率遞減
      法者，以1 年為計算單位，其使用期間未滿1 年者，按實
      際使用之月數相當於全年之比例計算之，不滿1 月者，以
      1 月計」，而系爭車輛出廠年月為94年9 月，有車籍資料
      1 份在卷可稽（見本院卷第68頁），距系爭車禍事故發生
      日即109年1月17日，使用期間已逾3 年，其零件費用折舊
      後餘額應為1,087元（計算式：10,870元×0.1＝1,087元）
      ，加計工資10,870元，被告應賠償原告之維修費用以11,9
      57元為必要（計算式：1,087元＋10,870元＝11,957元），
      原告逾此範圍之請求，即屬無據。
　　4.受有工作損失12,000元：
　　　原告稱其因系爭車禍事故急診住院、進行手術、術後回診
      等，致無法工作，受有薪資損失12,000元，並提出薪轉證
      明1份附卷為證，為被告所不爭執，亦可准許。
　　5.精神慰撫金100,000元：
　　　按原告請求精神慰撫金之損害金額，賠償慰藉金固為廣義
      賠償之性質，然究與賠償有形之損害不同，故賠償慰藉金
      非如賠償有形損害之有價額可以計算，因此究竟如何始認
      為相當，自得由法院斟酌各種情形定其數額（最高法院47
      年度台上字第1416號裁判意旨參照）。次按慰藉金之多寡
      ，應斟酌雙方之身分、地位、資力與加害之程度及其他各
      種情形核定相當之數額；其金額是否相當，自應依實際加
      害情形與被害人所受之痛苦及雙方之身分、地位、經濟狀
      況等關係決定之（最高法院85年度台上字第460 號判決意
      旨參照）。查，原告因被告上開過失行為，受有骨盆、會
      陰挫傷、左側性小腿挫傷、上唇損傷及兩側性膝部擦傷等
      傷害，堪認原告因此受有精神上一定之痛苦，故原告請求
      被告給付精神慰撫金，咸為有據。爰參酌原告陳稱其為高
      職畢業，現月收入約38,000元、年收入約400,000元等語
      ，暨審酌兩造經濟狀況、原告所受傷勢部位及其範圍、程
      度，認原告請求100,000元之精神慰撫金，尚屬過高，應
      以30,000 元為妥當。
　　6.從而，原告上開得向被告請求之金額為57,017元（計算式
      ：醫療費用1,410元＋交通費用1,650元＋系爭車輛維修費用
      11,957元＋工資損失12,000元＋精神慰撫金30,000 元＝57,0
      17元）。
（三）損害之發生或擴大，被害人與有過失者，法院得減輕賠償
　　　金額，或免除之。重大之損害原因，為債務人所不及知，
      而被害人不預促其注意或怠於避免或減少損害者，為與有
      過失。前二項之規定，於被害人之代理人或使用人與有過
      失者，準用之，民法第217 條定有明文。此項規定之目的
      ，在謀求加害人與被害人間之公平，故在裁判上法院得以
      職權減輕或免除之（最高法院著有85年台上字第1756號判
      例意旨參照）。汽車行駛時，駕駛人應注意車前狀況及兩
      車並行之間隔，並隨時採取必要之安全措施，不得在道路
      上蛇行，或以其他危險方式駕車，道路交通安全規則第94
      條第3 項定有明文。經查，被告固有如前所述貿然左轉 
      ，未禮讓直行車之過失，然原告騎乘系爭車輛行經肇事路
      口之際，倘有注意車前狀況並減速慢行，隨時採取必要之
      安全措施，應不至於與被告車輛發生碰撞，是原告就系爭
      車禍事故之發生亦具有未注意車前狀態之過失。本院審酌
      系爭車禍事故發生地點、事故雙方車輛位置、過失情節等
      因素，認被告就系爭車禍事故之發生應負擔20％過失責任
      ，原告應負擔其餘20％之過失責任，從而，原告得向被告
      請求賠償之金額為45,614元（計算式：57,017元×80％＝45,
      614元，元以下四捨五入），逾此範圍之請求，即屬無據
      ，不應准許。　　　　
四、遲延之債務，以支付金錢為標的者，債權人得請求依法定利
    率計算之遲延利息；應付利息之債務，其利率未經約定，亦
    無法律可據者，週年利率為百分之5 ；給付無確定期限者，
    債務人於債權人得請求時，經其催告而未為給付，自受催告
    時起，負遲延責任。其經債權人起訴而送達訴狀，或依督促
    程序送達支付命令，或為其他相類之行為者，與催告有同一
    之效力，民法第233 條第1 項、第203 條、第229 條第2 項
    分別定有明文。經查，本件損害賠償債務，無確定給付期限
    ，而本件起訴狀繕本係於109年12月18日送達被告，有本院
    送達證書1 份附卷可稽（見本院109年度壢交簡附民字第443
    號卷第19頁），是被告應自109年12月19日起負遲延責任。
五、綜上所述，原告依侵權行為損害賠償之法律關係請求被告給
    付45,614元，及自刑事附帶民事起訴狀繕本送達翌日即109 
    年12月19日起至清償日止，按年息5 ％計算之利息，為有理
    由，應予准許，逾此範圍之請求，則無理由，應予駁回。
六、本件原告勝訴部分，係就民事訴訟法第427 條訴訟適用簡易
    程序所為被告部分敗訴之判決，爰依同法第389 條第1 項第
    3 款之規定職權就被告敗訴部分宣告假執行。至原告敗訴部
    分，其假執行之聲請即因訴之駁回而失所依據，併予駁回。
七、本件事證已臻明確，兩造其餘攻擊防禦方法及所提證據，核
    與判決結果不生影響，爰不逐一論述，併此敘明。
八、訴訟費用負擔之依據：民事訴訟法第79條。又法院為終局判
    決時，應依職權為訴訟費用之裁判，同法第87條第1 項亦有
    明文。本件係由本院刑事庭移送之附帶民事訴訟事件，依刑
    事訴訟法第504 條第2 項之規定，免納裁判費用，惟原告於
    起訴後追加請求被告賠償系爭車輛維修費用及上開財損，並
    預納裁判費1,000元，爰依職權確定訴訟費用額如主文第3 
    項所示。
中　　華　　民　　國　　111 　年　　7 　　月　　11　　日
                  中壢簡易庭      法  官  張得莉
以上為正本係照原本作成。
如不服本判決，應於送達後20日內，向本院提出上訴狀並表明上
訴理由，如於本判決宣示後送達前提起上訴者，應於判決送達後
20日內補提上訴理由書（須附繕本）。
如委任律師提起上訴者，應一併繳納上訴審裁判費。
中　　華　　民　　國　　111 　年　　7 　　月　　11　　日
                                  書記官  鄭涵勻